【裁判字號】    89,易,21
【裁判日期】    890530
【裁判案由】    詐欺
【裁判全文】
臺灣花蓮地方法院刑事判決                            八十九年度易字第二一號
    公  訴  人  臺灣花蓮地方法院檢察署檢察官
    被      告  乙○○
右列被告因詐欺案件，經檢察官提起公訴（八十八年度偵字第三七三一號），本院判
決如左：
    主  文
乙○○無罪。
    理  由
一、公訴意旨略以：被告乙○○意圖為自己不法之利益，於民國八十六年六月二十日
    佯稱參加甲○○所召集之互助會，約定每人每會新台幣（下同）二萬元，會期至
     八十八年九月二十日止，採內標方式標會，並於每月二十日開標、收取標金、
     交付得標款，並繳交第一次互助會款，於八十六年七月二十日第二次標時以五
     千八百元得標，使甲○○陷於錯誤，而將互助會款五十四萬元交予被告，自此
     之後，迄至八十八年九月二十日止，被告均未繳交死會會款，甲○○始悉受騙
     ，因認被告乙○○涉有刑法第三百三十九條第一項之詐欺取財罪嫌。
二、按犯罪事實應依証據認定之，無証據不得推定其犯罪事實；又不能証明被告犯罪
    ，應為無罪之諭知，刑事訴訟法第一百五十四條、第三百零一條第一項分別定有
    明文。訊據被告乙○○堅詞否認有何詐欺犯行，辯稱：其原本經營弘星鋁業行，
    標會時原本每月尚有七、八萬元的收入，有能力給付會款，後來因經營困難，所
    作的工程款沒有收到，以致無法按月給付會款，所標得之會款都用來付材料款，
    並非有意詐欺等語。而公訴人認被告涉有前揭詐欺之犯行，無非以前揭互助會共
    有三十會，被告僅給付一期，其餘二十九期均未付，顯於初始即有詐欺故意，且
    空言生意倒閉，無法提出相關證據以供查證，且有告訴人甲○○之指述，被告簽
    發之本票乙紙、互助會辦法乙本在卷為其論據。
三、經查，告訴人甲○○於本院調查時稱：因打壘球經由球隊隊長介紹而認識被告，
    會長說被告要跟會，伊就讓他加入，當時知道被告作鋁門，經濟還不錯，收了二
    次會錢都有收到，被告的確在黃昏市場邊開鋁門窗店，店是租的，跟會前沒有問
    被告經營狀況，被告參加會時，沒有感覺被告有詐騙之情形等語。是以告訴人於
    被告跟會之前，了解被告確實有經營鋁業行，就客觀上言，被告當有預期之營業
    收入可供支付會款無訛，且被告自八十年五月間起在花蓮縣吉安鄉○○路○○村
    ○段二百十一號一樓經營弘星鋁業行，有營利事業統一發證設立記申請書影本乙
    份在卷可按，至標會時止，被告營業之時間不短，其工作及收入應屬穩固，並無
    充足之事證足認其於跟會時即無營業之計畫而有倒閉停業之意圖。再查，被告於
    花蓮市第二信用合作社之甲存支票帳戶，於七十九年八月十六日開戶，僅於八十
    五年九月間有二紙支票金額共二十七萬零九百四十四元退票，但未拒絕往來，有
    花蓮市第二信用合作社八十九年二月十四日花二信發字第一三五號函在卷可按，
    是被告於八十五年九月間，雖曾發生週轉困難，經濟不甚寬裕，惟退票金額與被
    告開設鋁業行之一般營收比較，客觀上尚難認被告事後仍無法負擔此項債務而逕
    認其無付款之能力。又依附卷之互助會辦法，被告係於八十六年六月二十日以五
    千八百元之利息得標，得標前有給付會首四萬元之會款，惟被告跟會後距得標尚
    有二個月餘之時間，在此期間內，被告營業發生預期外之困難而無力給付互助會
    款，依經驗法則而言，亦有可能，自不得以被告得標後拒不給付會款之情形，即
    推認被告於參加互助會之始即必有詐欺之故意。此外，復查無其他積極事證足認
    被告有公訴人所指之詐欺犯行，應認被告犯罪不能證明，再參酌被告事後已分四
    次按月償還告訴人共五萬五千元之會款，此據告訴人陳明且有匯款通知書影本足
    認本件應屬民事上債務之糾葛，揆諸前揭說明，自應為被告無罪之判決。
據上論斷，應依刑事訴訟法第三百零一條第一項，判決如主文。
中      華      民      國      八十九      年    五    月    三十     日
                                臺灣花蓮地方法院刑事庭
                                    法  官  林  碧  玲
右正本證明與原本無異。
如對本判決不服，應於送達後十日內，向本院提出上訴狀。（應抄附繕本）告訴人或
被害人如對於本判決不服者，應具備理由請求檢察官上訴，其上訴期間之計算係以檢
察官收受判決正本之日期為準。
                                    法院書記官
中      華      民      國       八十九      年     五    月  三十一   日


司法院資訊處製作；財團法人民間司法改革基金會備份。
